---
title: "variaveis-mono"
author: "João Pedro"
date: "2023-05-27"
output: html_document
---

```{r, include = FALSE}
#### Pacotes ####
library(sf)
library(sp)
library(plyr)
library(rgdal)
library(tmap)
library(raster)
library(tidyverse)
library(openxlsx)
library(readxl)
library(geobr)
library(knitr)
library(cleangeo) # Correcao topologica
library(spdep) # Dependencia espacial
library(pgirmess) # Correlograma de distancia
library(spatialreg) # Regressao espacial global
library(spgwr) # Regressao ponderada geografica
```

```{r, include = FALSE}
opts_knit$set(root.dir = "C:\\Users\\CEA ALUNO\\Desktop\\mono-spatial-econometrics-r\\mono-spatial-econometrics-r\\Mono - Bancos de Dados")
```

#### Trabalho da criacao do banco de dados sobre as variaveis independentes do modelo de regressao espacial

**Descricao das variaveis independentes utilizadas.**

- Porcentagem de homens entre 15 e 25 anos
    + Segmento da populacao predisposto a cometer crimes (Fonte: Calculo Censo 2010)
        * Tabela Pessoa12_UF (Incluindo SP Capital e Não Capital)
        * V001 Homens residentes em domicílios particulares e domicílios coletivos
			  * V049 Homens com 15 anos de idade
			  * V059 Homens com 25 anos de idade
			  * ((sum(c_across(V049:V059)) / V001) * 100)
- Porcentagem de familias lideradas por mulher 
    + Indicador de Instabilidade (Fonte: Calculo Censo 2010)
        * Tabela Pessoa13_UF (Incluindo SP Capital e Não Capital)
        * V003 Mulheres responsáveis pelo domicílio particular
			  * V002 Mulheres em domicílios particulares permanentes
			  * ((sum(V003) / V002) * 100)
- Gini index 
    + Proxy para indicador de desigualdade  (Fonte: Tabnet DATASUS, 2010)
- Densidade populacional e densidade populacional urbana
    + Dividindo populacao do municipio pela area em km quadrados (Fonte: IBGE 2010.)
    + Dividindo populacao urbana do municipio pela area em km quadrados (Fonte: IBGE 2010.)
        * Tabela 2.9 - População residente em 2000 e população residente em 2010, por situação do domicílio, com indicação da população urbana residente na sede municipal, área total e densidade demográfica, segundo as mesorregiões, as microrregiões e os municípios
- Renda percapta
    + Renda percapta por municipio (Fonte: Tabnet DATASUS, 2010)
- Populacao sem religiao
    + Indicador de instabilidade (Fonte: SIDRA, 2010)
- Porcentagem Escolaridade
    + Indicador de Eficiencia escolar por regiao (Fonte: SIDRA, 2010)
        * Tabela 3954 - Taxa de escolarização das pessoas de 10 a 17 anos de idade, por grupos de idade e situação de ocupação na semana de referência
- Variavel Dummy para municipios que pertencem a Regioes Metropolitanas

**Segunda Opcoes para variaveis listadas acima.**

- Porcentagem Escolaridade 
    + Indicador de Eficiencia escolar da regiao (Fonte: Tabnet DATASUS, 2010)
        * Opcoes:
        * % Sem instrucao, 1 ciclo incompleto Ensino fundamental 
        * % 1 Ciclo fundamental completo 2 ciclo incompleto 
        * % 2 Ciclo fundamental completo ou mais
        * % Nao determinado
        * Total = 100%
- Porcentagem Escolaridade
    + Indicador de Eficiencia escolar da regiao (Fonte: Censo INEP)
        * Matriculas em educacao basica por Municipip / Populacao na idade de educacao 4-17 anos
			  * Tabela Pessoa11UF
			  * V038 Pessoas com 4 anos de idade 
			  * V051 Pessoas com 17 anos de idade
			  * Matriculas/(sum(c_across(V038:V051)) * 100)
- Porcentagem de familias lideradas por mulher (2 Opcao?)
    + Indicador de Instabilidade (Fonte: Calculo Censo 2010)
        * Tabela Domicilio01_UF (Incluindo SP Capital e Não Capital)
        * V002 Domicílios particulares permanentes
			  * V081 Domicílios particulares permanentes com mulher responsável e mais 1 morador
			  * V099 Domicílios particulares permanentes com mulher responsável e mais 6 morador ou mais
			  * ((sum(c_across(V081:V099)) / V002) *100) 

**1. Criacao variavel Porcentagem de homens entre 15 e 25 anos (man_predisposition)**

Carregando dados do censo para SP Capital e para SP não Capital. Unindo tudo em um unico DataFrame
```{r, warning=FALSE, message=FALSE}
# Censo SP CAPITAL
censo2010sp_cap <- read.csv("Pessoa12_SP1.csv", sep = ";") %>%
  select(Cod_setor, V001, V049:V059)

# Censo NAO SP CAPITAL
censo2010naosp_cap <- read.csv("Pessoa12_SP.csv", sep = ";") %>%
  select(Cod_setor, V001, V049:V059)
```

```{r, warning=FALSE, message=FALSE}
# Unindo
censo2010_homens15_25 <- rbind(censo2010sp_cap, censo2010naosp_cap)
rm(censo2010naosp_cap, censo2010sp_cap)

censo2010_homens15_25 <- censo2010_homens15_25 %>%
  mutate_if(is.character, as.numeric) %>%
  mutate(Cod_setor = as.factor(Cod_setor))
```

Abrindo ShapeFile de setor censitário toda SP
```{r, warning=FALSE, message=FALSE, cache = FALSE, comment = FALSE, results='hide'}
shp_sp <- read_census_tract(code_tract = 35, year = 2010) %>%
  rename(Cod_setor = code_tract) %>%
  mutate(Cod_setor = as.factor(Cod_setor))
```

Unindo dados do Censo por setor censitário
```{r, warning=FALSE, message=FALSE}
# Adicionando dados por setor censitario no shapefile de SP
shp_sp <- shp_sp %>%
  left_join(censo2010_homens15_25)
```

Realizando calculo agrupado por setor censitario 
```{r, warning=FALSE, message=FALSE}
# Realizando agrupamento por setor censitario e calculando variavel
shp_sp <- shp_sp %>%
  group_by(Cod_setor) %>%
  summarise(V049_V059 = sum(c_across(V049:V059), na.rm = TRUE),
            V001 = sum(V001, na.rm = TRUE),
            code_muni = code_muni,
            geom = geom) %>%
  ungroup()

shp_sp2 <- shp_sp %>%
  st_drop_geometry()
```

Realizando calculo agrupado por municipio
```{r, warning=FALSE, message=FALSE}
# Agrupando por municipio e calculando vaariavel
shp_sp2 <- shp_sp2 %>% 
  group_by(code_muni) %>%
  summarise(V049_V059 = sum(V049_V059, na.rm = TRUE),
            V001 = sum(V001, na.rm = TRUE)) %>%
  ungroup()
```

Calculando Variavel *man_predisposition*
```{r, warning=FALSE, message=FALSE}
shp_sp2 <- shp_sp2 %>% 
  group_by(code_muni) %>%
  summarise(man_predisposition = (V049_V059/V001) * 100) %>%
  ungroup()
```

```{r, warning=FALSE, message=FALSE}
man_predispositiondf <- shp_sp2 %>%
  mutate(code_muni = as.factor(code_muni))
knitr::kable(head(man_predispositiondf, 5), align = 'l')
```

**2. criacao da variavel Porcentagem de familias lideradas por mulher (family_instability)** 

Carregando dados do censo para SP Capital e para SP não Capital. Unindo tudo em um unico DataFrame
```{r, warning=FALSE, message=FALSE}
# Censo SP CAPITAL
censo2010sp_cap <- read.csv("Pessoa13_SP1.csv", sep = ";") %>%
  select(Cod_setor, V002, V003)


# Censo NAO SP CAPITAL
censo2010naosp_cap <- read.csv("Pessoa13_SP.csv", sep = ";") %>%
  select(Cod_setor, V002, V003)
```

```{r, warning=FALSE, message=FALSE}
# Unindo
# Unindo
censo2010_lider_mulher <- rbind(censo2010sp_cap, censo2010naosp_cap)
rm(censo2010naosp_cap, censo2010sp_cap)

censo2010_lider_mulher <- censo2010_lider_mulher %>%
  mutate_if(is.character, as.numeric) %>%
  mutate(Cod_setor = as.factor(Cod_setor))
```

Abrindo ShapeFile de setor censitário toda SP
```{r, warning=FALSE, message=FALSE}
shp_sp <- read_census_tract(code_tract = 35, year = 2010) %>%
  rename(Cod_setor = code_tract) %>%
  mutate(Cod_setor = as.factor(Cod_setor))
```

Unindo dados do Censo por setor censitário
```{r, warning=FALSE, message=FALSE}
# Adicionando dados por setor censitario no shapefile de SP
shp_sp <- shp_sp %>%
  left_join(censo2010_lider_mulher)

shp_sp <- shp_sp %>%
  st_drop_geometry()
```

Realizando calculo agrupado por setor censitario 
```{r, warning=FALSE, message=FALSE}
# Realizando agrupamento por setor censitario e calculando variavel
shp_sp <- shp_sp %>%
  group_by(Cod_setor) %>%
  summarise(V002 = sum(V002, na.rm = TRUE),
            V003 = sum(V003, na.rm = TRUE),
            code_muni = code_muni) %>%
  ungroup()

shp_sp2 <- shp_sp
```

Realizando calculo agrupado por municipio variavel *family_instability*
```{r, warning=FALSE, message=FALSE}
# Agrupando por municipio e calculando vaariavel
shp_sp2 <- shp_sp2 %>% 
  group_by(code_muni) %>%
  summarise(family_instability = (sum(V003)/sum(V002)) * 100) %>%
  ungroup()
```

```{r, warning=FALSE, message=FALSE}
family_instabilitydf <- shp_sp2 %>%
    mutate(code_muni = as.factor(code_muni))
knitr::kable(head(family_instabilitydf, 5), align = 'l')
```

**3. Variavel Gini Index**

```{r, warning=FALSE, message=FALSE}
gini <- read_xlsx("gini_br_SIM.xlsx") %>%
  mutate(code_muni = gsub("[^0-9.-]", "", Município),
         code_muni = as.factor(code_muni))
```

```{r, warning=FALSE, message=FALSE}
knitr::kable(head(gini, 5), align = 'l')
```

**4. Variavel Densidade demografica (density) e (urban_density)**

```{r, warning=FALSE, message=FALSE}
density <- read_xlsx("dens_demogr_censo_2010completa.xlsx") %>%
  mutate(density = `Densidade demográfica Hab./Km2`,
         urban_density = Urbana/`Área total Km2`) %>%
  rename(municipio = Município)
```

```{r, warning=FALSE, message=FALSE}
knitr::kable(head(density, 5), align = 'l')
```

**5. Variavel Income Percapta**

```{r, warning=FALSE, message=FALSE}
income_percapta <- read_xlsx("renda_percapta_2010tabnet.xlsx") %>%
  rename(income_percapta = Renda_média_domic._per_capita) %>%
  mutate(code_muni = gsub("[^0-9.-]", "", Município),
         code_muni = as.factor(code_muni))
```

```{r, warning=FALSE, message=FALSE}
knitr::kable(head(income_percapta, 5), align = 'l')
```

**6. Variavel education**

```{r, warning=FALSE, message=FALSE}
education <- read_xlsx("taxa_escolarizacao2010_sidra.xlsx") %>%
  rename(code_muni = Cod_mun) %>%
  mutate(education = `total em %`,
         code_muni = as.factor(code_muni))
```

```{r, warning=FALSE, message=FALSE}
knitr::kable(head(education, 5), align = 'l')
```

**7. Variavel no_religion**

```{r, warning=FALSE, message=FALSE}
no_religion <- read_xlsx("religiao_mun_2010.xlsx") %>%
  mutate(`Sem religião` = as.numeric(`Sem religião`),
         Total = as.numeric(Total),
         no_religion = (`Sem religião`/Total)*100) %>%
  rename(code_muni = Cód.) %>%
  mutate(code_muni = as.factor(code_muni))
```

```{r, warning=FALSE, message=FALSE}
knitr::kable(head(no_religion, 5), align = 'l')
```

**8. Banco de dados Final**

Abrindo banco de dados Homicidio 100 mil habitantes para 2010
```{r, include = FALSE}
homicide <- read.csv("homicidios2010.csv", sep = ";") %>%
  rename(code_muni = cod, homicide = valor) %>%
  filter(período == 2010) %>%
  mutate(code_muni = as.factor(code_muni))
```

```{r, warning=FALSE, message=FALSE}
knitr::kable(head(homicide, 5), align = 'l') 
```

Unindo Variaveis por code_muni
```{r, warning=FALSE, message=FALSE}
final_df <- join_all(list(education,
                          no_religion,
                          income_percapta,
                          gini,
                          homicide,
                          family_instabilitydf,
                          man_predispositiondf), by = "code_muni", type = "left") %>%
  select(code_muni, municipio = nome, homicide, education, no_religion, family_instability, man_predisposition) %>%
  distinct(code_muni, .keep_all = TRUE)


final_df <- final_df %>%
  left_join(density) %>%
  select(code_muni, municipio, homicide, density, urban_density, education, no_religion, family_instability, man_predisposition)
```

```{r, warning=FALSE, message=FALSE}
knitr::kable(head(final_df, 5), align = 'l') 
```
